【裁判字號】    97,勞簡上,10
【裁判日期】    971105
【裁判案由】    給付資遣費  等
【裁判全文】
臺灣高雄地方法院民事判決            97年度勞簡上字第10號
上  訴  人  丙○○
                        號
被上訴人    華鎰食品股份有限公司
法定代理人  乙○○
訴訟代理人  甲○○
上列當事人間請求給付資遣費等事件，上訴人對於民國96年10月
13日本院鳳山簡易庭96年度鳳勞簡字第6 號第一審判決提起上訴
，本院於民國97年10月22日言詞辯論終結，判決如下：
    主  文
上訴駁回。
第二審訴訟費用由上訴人負擔。
    事  實  及  理  由
一、上訴人起訴主張：伊於民國89年6 月13日起受僱於被上訴人
    ，擔任守衛員工作，在職期間，安份守己，做好份內工作，
    惟至96年7 月17日竟被公司藉故辭退，自受僱起迄離職日止
    共計服務年資7 年1 月又4 日（下稱系爭勞動契約），而上
    訴人離職前6 個月平均薪資為新台幣（下同）15,500元，是
    依勞動基準法第17條之規定，被上訴人應給付上訴人資遣費
    111,083 元，又依同法第16條第1 項第3 款、第3 項之規定
    ，被上訴人應給付上訴人預告期間1 個月之薪資15,500元，
    總計126,583 元。為此提起本件訴訟，並聲明：(一)被上訴人
    應給付上訴人126,583 元，及自起訴狀繕本之翌日起至清償
    日止，按週年利率百分之5 計算之利息。(二)願供擔保，請准
    宣告假執行。
二、被上訴人於原審則以：上訴人服務期間不遵守紀律，曾經公
    司記三大過而開除，經上訴人多方懇求，念其年邁給予自新
    機會，乃再於94年1 月10日僱用。詎上訴人竟不思悔過，非
    但不盡心盡力工作，經常擅離職守，屢勸不聽，對主管之指
    示置之不理，且誣蔑、咆哮、辱罵主管，當場給副廠長難堪
    ，遂依勞動基準法第12條第1 項第2 款之規定予以開除，並
    終止勞動契約，被上訴人依法自無須給付預告工資及資遣費
    等語，資為抗辯。
三、原審經審理結果，駁回上訴人之訴，上訴人不服乃提起上訴
    ，並主張：因上訴人向廠長公開揭發副廠長所有不良行為，
    副廠長因而記恨在心，遂多次以言語羞辱、多方刁難上訴人
    ，並藉故開除上訴人，是依勞動基準法第16條、第17條之規
    定，被上訴人應給付上訴人預告薪資、資遣費各15,500元及
    111,083 元等語，並於本院聲明：(一)原判決廢棄。(二)被上訴
    人應給付上訴人126,583 元，及自起訴狀繕本之翌日起至清
    償日止，按週年利率百分之5 計算之利息。(三)第一、二審訴
    訟費用由被上訴人負擔。
四、被上訴人則以：上訴人復職後又再擅離職守、工作不力，屢
    勸不聽，對主管指示置之不理，誣蔑、咆哮、辱罵主管，有
    上訴人96年5 月23日書立之悔過書可證，而於96年7 月17日
    因工務人員水管整收折痕乙事，竟當場咆哮、辱罵副廠長甲
    ○○，使其難堪，且不服從其指示，已違反勞動基準法、勞
    動契約及工作規則，應可認如繼續雇用上訴人將對被上訴人
    公司有造成難以計數損害之虞，或被上訴人繼續勞動契約給
    付工資，係達到成為不可期待之狀況下，被上訴人依勞動基
    準法第12條第1 項第2 款規定不經預告予以開除，依一般社
    會通念應認尚未逾合理範圍，原審認事用法洵屬無誤等語，
    並聲明駁回上訴人之上訴，及第二審訴訟費用由上訴人負擔
    。
五、爭執與不爭執事項：
  (一)不爭執部分：
  1.上訴人於89年6 月13日受僱於被上訴人，擔任守衛員工作至
    93年12月24日辭職，於94年1 月10再受僱，迄96年7 月17日
    離職，上訴人離職前6 個月平均薪資為15,500元，有勞工保
    險加保申報表、上訴人辭職書在卷可參。
  2.上訴人曾93年10月15日所書立一份悔過書，內容為上訴人在
    擔任守衛員時不受紀律、工作不力，有該悔過書在卷可參。
  (二)爭執部分：
  1.上訴人有無勞動基準法第12條第1 項第2 款之事由? 被上訴
    人以此事由為終止系爭勞動契約有無理由?
  2.上訴人依勞動基準法第16條第1 項第3 款、第3 項、第17條
    請求預告工資及資遺費是否有據? 如可，得請求之金額為若
    干?
六、本院之判斷：
  (一)上訴人有無勞動基準法第12條第1 項第2 款之事由? 被上訴
    人以此事由為終止系爭勞動契約有無理由?
  1.按有下列情形之一者，勞工不得向雇主請求加發預告期間工
    資及資遣費：(1)依第12條或15條規定終止勞動契約者。(2)定
    期勞動契約期滿離職者。又勞工有下列情形之一者，雇主得
    不經預告終止契約：... (3)對於雇主、雇主家屬、雇主代理
    人或其他共同工作之勞工，實施暴行或有重大侮辱之行為者
    。勞動基準法第18條、第12條第1 項第2 款分別定有明文。
  2.本件上訴人曾因不遵守紀律、工作不力等事由，前經被上訴
    人於93年間予以記三大過開除，後經上訴人懇求始予以復職
    ，復職後仍擔任守衛工作等事實，為兩造所不爭執，並有上
    訴人93年10月15日所書立之悔過書影本1 件、勞工保險加保
    申報表附卷足稽。又上訴人復職後因擅離職守、工作不力，
    屢勸不聽，對主管指示置之不理等情，有上訴人公司總務課
    承辦人陳美蓮所具簽呈影本1 件及上訴人96年5 月23日所書
    立之悔過書各1 件附卷足稽（見原審卷第22頁、第34-1頁）
    ，且上訴人亦自承伊無法久坐，乃離開守衛位置，四處清掃
    等情，及伊常因工作內容與直屬上司即上訴人公司副廠長甲
    ○○發生衝突（見原審卷第45頁、本院卷第71頁、第91頁）
    。是被上訴人抗辯上訴人經常擅離職守，且對主管指示置之
    不理，應非子虛。
  3.而被上訴人係以上訴人於96年7 月17日因工務人員水管整收
    乙事，當場咆哮、辱罵副廠長甲○○，使其難堪，且不服從
    其指示，乃依勞動基準法第12條第1 項第2 款之規定予以開
    除，終止勞動契約，已提出上開上訴人公司總務課承辦人陳
    美蓮所具簽呈1 件及開除公告影本1 件佐證（見原審卷第22
    、24頁）。而依上開陳美蓮所具簽呈說明欄所載：守衛員丙
    ○○於工作上每每不聽主管（指甲○○）交辦事項，．．主
    管在告誡時，不但不聽還大聲反駁咆哮．．．，7 月17日早
    上9 點20分到魚池旁誣蔑咆哮副廠長水管未收好，要其好好
    解釋，如此逾矩行徑，實在囂張．．等語。復依證人李中明
    結證稱：上訴人個性固執，不接受指揮，想做什麼就做什麼
    ，經常不在其守衛員的工作崗位上管制人員進出，沒有將守
    衛工作做好，那天（指96年7 月17日）上訴人真的把被上訴
    人訴訟代理人（即甲○○）罵的很慘，上訴人不尊重上司甲
    ○○等語（見原審卷第43至45頁），互核相合；且上訴人對
    伊於是日因水管折痕事件，當場與直屬上司甲○○發生衝突
    ，亦不否認（見原審卷第18頁、本院卷第65、66頁），伊於
    原審尚陳稱：我認為以我的年齡足以當甲○○之父親，為何
    其還指責我對工作的不是等語（見原審卷第45頁）。是由上
    開證據相互勾稽，足見上訴人確有不聽從上司甲○○之指示
    工作，並於96年7 月17日因水管整收產生折痕，即任意咆哮
    、辱罵副廠長甲○○，使其難堪，而構成重大侮辱之事由甚
    明。從而，被上訴人以上訴人擅離職守、工作不力及誣蔑、
    咆哮辱罵主管等事由，依勞動基準法第12條第1 項第2 款之
    規定不經預告，終止勞動契約，自無不合。被上訴人抗辯其
    依上開規定終止契約，無須支付預告工資及違約金，自屬有
    據。而上訴人主張其在職期間已做好份內工作，因伊向廠長
    公開揭發副廠長甲○○所有不良行為，其因而記恨在心，遂
    多次以言語羞辱、多方刁難上訴人，藉故開除上訴人等語，
    因乏實據足憑，且與卷證資料及證人所述未符，自無可採。
  (二)上訴人依勞動基準法第16條第1 項第3 款、第3 項、第17條
    請求預告工資及資遺費是否有據? 如可，得請求之金額為若
    干?
    按雇主依第11條或第13條但書終止勞動契約者，其預告期間
    依左列各款之規定：．．．繼續工作3 年以上者，於30日前
    預告之。雇主未依第1 項規定期間預告而終止契約者，應給
    付預告期間之工資。又雇主依前條終止勞動契約者，應依左
    列規定發給勞工資遣費：一、在同一雇主之事業單位繼續工
    作，每滿1 年發給相當於1 個月平均工資之資遣費。二、依
    前款計算之剩餘月數，或工作未滿1 年者，以比例計給之。
    未滿1 個月者以1 個月計。勞動基準法第16條第1 項第3 款
    、第3 項、第17條分別定有明文。足見勞工主張雇主應依上
    開規定給付預告工資及資遣費，須雇主以同法第11條或第13
    條但書終止勞動契約，始有適用。惟承上所述，被上訴人係
    以上訴人有勞動基準法第12條第1 項第2 款之事由而依法終
    止勞動契約，而非依同法第11條或第13條終止契約，則上訴
    人依上開規定請求被上訴人給付預告工資及資遣費，自屬無
    據。
七、綜上所述，被上訴人以上訴人有勞動基準法第12條第1 項第
    2 款之事由，雇主自無須預告即得終止勞動契約，且無須給
    付預告工資及資遣費之抗辯為有理由，上訴人依勞動基準法
    第17條之規定請求被上訴人給付資遣費118,083 元及依同法
    第16條第1 項第3 款、第3 項之規定給付預告工資15 ,500
    元，總計126,583 元，及自起訴狀繕本送達之翌日起至清償
    日止，按週年利率百分之5 計算之利息，揆諸上開規定，既
    屬無據，自應予駁回。上訴人之訴既經駁回，其假執行之聲
    請，亦失所附麗，應併予駁回。原審就此認事用法尚無違誤
    ，自應予以維持，上訴意旨指摘原判決不當，求予廢棄改判
    為無理由，自應予駁回其上訴。
八、本件事證已臻明確，兩造其餘攻擊防禦方法及舉證，核與判
    決結果不生影響，爰不逐一論駁，併此敘明。
九、據上論結，本件上訴為無理由，依民事訴訟法第436 條之1
    第3 項、第449 條第1 項及第78條規定，判決如主文。
中    華    民    國    97    年    11    月     5    日
                  民事第五庭  審判長法  官  林玉心
                                    法  官  郭文通
                                    法  官  楊淑珍
上為正本係照原本作成。
本判決不得上訴。
中    華    民    國    97    年    11    月     5    日
                                    書記官  吳韻芳


司法院資訊處製作；財團法人民間司法改革基金會備份。
